【裁判字號】    99,交聲,931
【裁判日期】    991009
【裁判案由】    違反道路交通管理處罰條例聲明異議
【裁判全文】
臺灣士林地方法院交通事件裁定         99年度交聲字第931號
原處分機關  臺北市交通事件裁決所
異  議  人
即受處分人  乙○○
上列異議人即受處分人因違反道路交通管理處罰條例案件，對於
臺北市交通事件裁決所民國99年7月21日所為之處分（原處分案
號：北市裁罰字第裁22-AEB574783號）聲明異議，本院裁定如下
：
    主  文
異議均駁回。
    理  由
一、按汽車駕駛人，駕車行駛人行道者，處新臺幣（下同）600
    元以上1,800元以下罰鍰，又汽車駕駛人，駕駛汽車不服從
    交通勤務警察或依法令執行交通指揮、稽查任務人員之指揮
    或稽查者，而本章各條無處罰之規定者，處900元以上1,800
    元以下罰鍰，道路交通管理處罰條例第45條第6款、第60條
    第2項第1款，分別定有明文。次按汽車駕駛人，有違反道路
    交通管理處罰條例第45條、第60條第1項之情形者，除依原
    條款處罰鍰外，並各記違規點數1點，亦為道路交通管理處
    罰條例第63條第1項第1款所明定。
二、原處分意旨略以：異議人即受處分人乙○○於民國99年5月
    31日16時31分許，騎乘車牌號碼WTJ-499號輕型機車，行經
    臺北市○○街忠孝醫院後門處，為警攔停舉發「行駛人行道
    」、「不服從交通勤務警察或依法令執行交通指揮、稽查任
    務人員之指揮」之違規，依道路交通管理處罰條例第45條第
    6 款、第60條第2項第1款及第63條第1項第1款之規定，裁處
    異議人罰鍰共計1,500元，並記違規點數共計2點等語。
三、異議意旨略以：伊當時係為了至醫院探病，故將機車停於醫
    院後門之停車格內，以利上醫院8樓探視病人，該院後門橫
    約700至750公尺，伊從左方進入停車格約有180至200公分距
    離，當時伊確係熄火關閉引擎滑進停車格，並無員警所舉發
    之違規事實，伊考取駕照迄今未曾騎車上人行道或其他違規
    事項，為釐清伊所言屬實，請調取忠孝醫院住院資料表、伊
    歷年交通違規資料，並勘驗違規現場；再員警舉發當時，伊
    並未與警咆哮，仍依員警指示交付駕照、行照予警，無拒絕
    查驗之情，且當時已耽誤約半小時，伊便匆匆進入醫院探病
    ，待見過病人後，下樓已不見員警下落，伊隨即向同德派出
    所備案，有報案紀錄可資佐證。又伊因工作延誤，至郵局領
    取舉發單之確實日期為99年7月2日13時至15時，應屬申訴有
    效日期，爰此聲明異議云云。
四、經本院查：
  (一)異議人前於上開時、地，騎乘車牌號碼WTJ-499 號輕型機車
    ，因「機車行駛人行道」、「不服稽查」之違規，為警掣單
    舉發在案，原處分機關乃依上開規定，以「行駛人行道」、
    「不服從交通勤務警察或依法令執行交通指揮、稽查任務人
    員之指揮」之違規事實而裁處罰鍰共計1,500 元，並記違規
    點數共2 點之事實，有臺北市政府警察局舉發違反道路交通
    管理事件通知單及臺北市交通事件裁決所違反道路交通管理
    事件裁決書各1 份在卷可佐（見本院卷第22、13頁）。
  (二)按道路交通管理處罰條例第8 條第2 項規定：違反本條例之
    行為，於裁決前，應給予違規行為人陳述之機會；同條例第
    9 條第1 項另規定：本條例所定罰鍰之處罰，行為人接獲違
    反道路交通管理事件通知單後，於15日內得不經裁決，逕依
    第92條第3 項之罰鍰基準規定，向指定之處所繳納結案；不
    服舉發事實者，應於15日內，向處罰機關陳述意見；其不依
    通知所定期限前往指定處所聽候裁決，且未依規定期限繳納
    罰鍰結案或向處罰機關陳述意見者，處罰機關得逕行裁決之
    。此違規行為人自動繳納罰鍰及裁決前陳述意見之權利，須
    仰賴將舉發違反道路交通管理事件通知單送達於被舉發人，
    並在通知單上載明，而加以保障。經查，本件舉發通知單所
    載應到案日期為99年6 月15日，而異議人已於99年6 月8日
    提出陳述書至原處分機關，有舉發通知單、蓋有該所收文日
    期戳章之陳述書存卷可證（見本院卷第22、16頁），是本件
    異議人於應到案期限內向原處分機關陳述意見，而原處分機
    關爰此裁處罰鍰共計1,500 元，並無違誤，合先敘明。
  (三)證人即舉發本件之臺北市政府警察局保安警察大隊第5 中隊
    員警甲○○證稱：我當時是負責南港治安巡邏勤務，當天大
    約是下午四點多，看到異議人騎摩托車有點詭異，我們就跟
    在後面準備攔查他，後來他從人行道的無障礙空間騎上去，
    大約五公尺後停入機車停車格，我們就把他攔下來請他提出
    證件，他拿出證件後就當場發飆，他第一句話就說「我有權
    保持緘默」，我就請同事把錄影機拿出來錄，他又說「你要
    開單你就開，又不是我一個人這樣」等語( 見本院99年10月
    6 日訊問筆錄) ；經本院勘驗證人提出之當天錄影光碟，確
    可見：異議人所騎之機車已停入停車格，而該機車距離該無
    障礙空間之入口約四、五公尺，異議人亦當場聲稱「很多人
    這樣在騎啦，不是我一個人，我知道就好了啊」等語，此有
    上開錄影光碟及本院勘驗筆錄各一份可證，互核後亦與證人
    即警員甲○○所證相符；又證人甲○○係就案發當日親身經
    歷之舉發經過作證，所證內容，就其目擊異議人違規情節及
    舉發經過敘述詳確，亦核與勘驗錄影光碟之內容相符，是以
    足認證人之證詞確堪採信；而證人甲○○另證稱：我很少在
    開單，我們都是以規勸為主，我這一本罰單共50張，我從94
    年領到現在還沒有開完等語( 見本院99年10月6 日訊問筆錄
    ) ，核與本院勘驗上開錄影光碟內容：證人即警員甲○○與
    異議人溝通之過程之語氣尚稱平和，且不斷告訴異議人「不
    是，我跟你講一下啊」、「我們沒有說要給你開啊」、「沒
    有說要開啊」、「不是，我剛好要跟你講而已，也沒怎樣，
    你卻感覺好像說一定要我遵照辦理」等語，此有扣案光碟及
    勘驗筆錄各一份可證，足見本件確係因異議人違規行駛人行
    駛人行道，而經警員攔查其身分，警員於初始並未表示要對
    異議人開單告發，惟因異議人一開始即表現極不友善之情緒
    及舉動，並自行取出手機為拍照之動作，該警員始不得不依
    法執行勤務為掣單告發違規行為；況證人即警員甲○○與異
    議人原不相識，並無怨恨仇隙，要無詞誣陷受處分人違規之
    可能及必要，其證詞自堪以採信，異議人確有違規行駛人行
    道之行為甚明。
  (四)另按道路交通管理處罰條例第45條第6 款之規範意旨，乃為
    確保行人行的安全及交通秩序之維護，行人應在劃設之人行
    道上行走，車輛則應在指定之車道行駛，機車行駛於人行道
    ，即是與行人爭道而構成爭道行駛之違規行為甚明。抑且，
    交通主管機關在人行道上設置停車格，以解決機車停車之問
    題，並非即謂機車駕駛人為將機車停放在人行道上設置之停
    車格，即得行駛於人行道，駕駛人欲將機車停放於人行道上
    之停車格時，應將機車熄火，以人力將車輛牽引至人行道上
    之停車格內，否則異議人將其機車熄火後，仍以滑行方式將
    機車停至人行道之停車格內，道路交通管理處罰條例第45條
    第6 款立法目的即蕩然無存。是本件異議人將機車停放在設
    有機車停車格位之人行道上，亦僅能以步行之方式將機車牽
    引或推上人行道，否則機車不依規定行駛在其應行之車道，
    反恣意爭道行駛在供行人步行之人行道上，人行道設置功能
    盡失，顯無法保障行人安全，亦無法維持交通秩序。是不論
    其行進當時係以機車熄火後滑行之方式移動機車，抑或使用
    油門前進，即已違反道路交通管理處罰條例第45條第6 款之
    騎乘機車行駛於人行道之事實。從而，本件異議人就上開違
    規事實，雖辯稱其係以機車熄火方式在人行道滑行，而不屬
    機車行駛人行道之違規云云，尚有誤解，異議人所辯，不足
    為採。
  (五)再按汽車駕駛人，駕駛汽車不服從交通勤務警察或依法令執
    行交通指揮、稽查任務人員之指揮或稽查者，而本章各條無
    處罰之規定者，處900 元以上1,800 元以下罰鍰，道路交通
    管理處罰條例第60條第2 項第1 款定明文規定。又對交通違
    規不服稽查取締之事實認定，須經攔停稽查而有下列情事之
    一者：三，以消極行為不服從稽查」，內政部警政署於70年
    7 月13日警署交字第19418 號函釋意旨亦定有明文。
  (六)本件異議人因有上開違規行駛人行道之事實，為警攔停舉發
    ，業如上述，而證人甲○○到庭亦證稱：當時我開單時，他
    把行照、駕照說這個都給你們我不要了，他就走到院區裏面
    ，我當時請他出示證件是為了核對他的身分證並規勸他交通
    違規而已，但是他出示證件後就說我保持緘默，我們還在看
    他的車子核對行駕照時，我一邊開單他就逕行離去了，我們
    來不及核對他的身分等語( 見本院99年10月6 日訊問筆錄)
    ；而經本院勘驗證人所提出之現場錄影光碟，亦可見以下畫
    面：
    異議人：信義分局喔！看到我都趕快跑的！知道我是...（
            聲音被錄影之員警說話聲蓋過，無法辨識）。你要
            開我有什麼辦法！對不對？我就是衰啦，剛好繞過
            來。
    員  警：不是，我剛好要跟你講而已啊，也沒怎樣，你卻感覺
            好像說一定要我遵照辦理...
    異議人：我沒辦法啊！我沒辦法啊！那麼多人這樣騎！對不對
            ？我能說什麼？
    員  警：那是我跟你講了，話不能這麼講啊！對不對，我又不
            是先說要給你開單或怎麼樣，對不對。（員警一邊
            說一邊開罰單）異議人：（往路邊走過去張望）很多
            人這樣在騎啦！不是我一個人！我知道就好了啊！
            （一邊大聲講，一邊穿越馬路離開違規地點，走到
            馬路對面停放警車的地方，拿起相機對著警車的車
            牌號碼拍攝）。我有叫你不要開嗎？我有講這樣嗎
            ？（拿著相機走到警車側面繼續拍攝警車）是不是
            ？
    員  警：還是要開啊。
    異議人：女孩子會要求你，男孩子不會要求你嗎？你不用在
            那邊... 啦（後半段語意模糊，無法辨識）！對不
            對，以後你經常看得到我啦！（拍完警車，穿越馬
            路往人行道方向走）我只是不敢XXX 而已啦！對不
            對，這樣就好了！開就開啊，我有什麼辦法！（異
            議人走回員警開單處，將安全帽擺放好，看著員警
            開單）
     員  警：....（音量太小，無法辨識）
     異議人：你開一開啦！幹！我沒空在那邊...（大步離開違
            規地點，往醫院走進去）以後你... （一邊碎罵一
            邊離開）。
  (七)互核上開之證人證詞及現場錄影光碟內容，可知異議人確於
    警員開單告發其違規行為，而尚未完成告發違規之時，即一
    邊咆哮稱：「你開快一點啦！幹！我沒空在那邊」，不但未
    取回其證件並大步離開，亦即尚未待員警開單告發完成，或
    完成核對其身分證件之稽查任務時，即擅自離開違規場所，
    而以消極之行為不服從稽查，揆諸前開規定及說明，其自有
    交通管理處罰條例第60條第2 項第1 款規定「不服從交通勤
    務警察或依法令執行交通指揮、稽查人員之指揮或稽查」之
    違規事實甚明，是其此部分之異議，亦無理由，而應予駁回
    。又原處分機關認異議人此部分有「不服從交通勤務警察或
    依法令執行交通指揮、稽查任務人員之指揮」，惟所謂「指
    揮」係指執行交通勤務員警於道路因車輛或行駛臨時通行量
    顯著增加，或遇突發事故，足使交通陷於停滯或混亂時，因
    出於維護交通安全秩序與暢通，執行交通勤務員警得以向用
    路人為指示，命以限制或改正用路人之通行，所實施之指揮
    行為，而本件係異議人雖有出示駕照及行照之行為，惟於警
    員開單告發之際，即以咆哮之言語而逕行離去，顯係消極不
    配合稽查甚明，就此部分因係同為道路交通管理處罰條例第
    60條第2 項第1 款所規範，處分機關之適用法條及處罰並無
    違誤，僅係文字之誤載，應併予更正，爰不就此部分撤銷另
    行裁定。至於異議人於員警掣單告發其違規行為之時，對員
    警咆哮稱：「你開一開啦！幹！我沒空在那邊」等語，若有
    涉及刑法關於妨害公務或公然侮辱時，執行公務之員警自仍
    得依法告發或移送偵辦。
五、綜上所查，異議人有「行駛人行道」、「不服從交通勤務警
    察或依法令執行交通指揮、稽查人員之指揮或稽查」之違規
    事實，要屬明確，而原處分機關爰依道路交通管理處罰條例
    第45條第6 款、第60條第2 項第1 款及第63條第1 項第1 款
    之規定，裁處異議人罰鍰共計1,500 元，並記違規點數共計
    2 點，其認事用法並無違誤，裁罰亦無不當，本件異議均無
    理由，應予駁回。
據上論斷，應依道路交通管理處罰條例第87條第2項、道路交通
案件處理辦法第19條之規定，裁定如主文。
中    華    民    國    99    年    10    月    9     日
                        交通法庭法  官  徐文瑞
以上正本證明與原本無異。
如不服本裁定應於送達後 5日內向本院提出抗告狀。
                                書記官  蔡雨呈
中    華    民    國    99    年    10    月    9     日

司法院資訊處製作；財團法人民間司法改革基金會備份。
